【裁判字號】    92,自,557
【裁判日期】    921117
【裁判案由】    詐欺
【裁判全文】
臺灣臺中地方法院刑事判決                          九十二年度自字第五五七號
    自  訴  人  丙○○  住臺中.
                丁○○  住同右.
    代  理  人  朱元宏律師
                蘇哲科律師
                盧永和律師
    被      告  甲○○  男三十.
右列被告因詐欺案件，經自訴人提起自訴，本院判決如左：
    主  文
甲○○意圖為自己不法之所有，以詐術使人將本人之物交付，處有期徒刑肆月，如易
科罰金，以參佰元折算壹日。緩刑貳年。
    事  實
一、甲○○母親係丙○○、丁○○夫婦小孩之保姆，雙方因而認識，甲○○自民國七
    十七年間起從事旅遊代辦業，丙○○、丁○○向來均委託甲○○辦理出國相關事
    宜。詎料，甲○○自九十一年間起因經濟狀況不佳而結束旅行社業務，自九十二
    年初某日起專職出售饅頭為業，惟經濟並未因而好轉，竟基於意圖為自己不法所
    有之犯意，利用丙○○、丁○○向來於農曆過年期間均有出國習慣，遂於九十二
    年一月三日前幾日，主動前往丙○○、丁○○位於臺中市○區○○路十號三樓之
    六住處，佯詢過年是否出國事宜，丙○○、丁○○緣於農曆過年將屆，欲偕同家
    人出國旅遊，不疑有他，陷於錯誤，允諾委由甲○○辦理旅遊事宜，並接續於九
    十二年一月三日、十一日及十四日，在上址分別將丙○○所開具五萬元即期支票
    一紙、一萬元現金及六萬七千三百五十八元即期支票一紙，總額共計十二萬七千
    三百五十八元交予前來收款之甲○○，甲○○並要求丙○○將上開支票上平行線
    部分劃掉。詎料，甲○○各於收受上開支票及現金後，未依約辦理委託出國事宜
    ，嗣經丙○○、丁○○屢次電詢甲○○出國事宜，甲○○又謊稱其所代辦的旅行
    業者在巴里島的大盤商倒閉，曾會同警員及里長前往撬開該大盤商在臺灣公司之
    鐵門，並找到一百餘本護照等詞，丙○○、丁○○不疑有他，復希望帶同家人如
    期出國，遂又繳納另筆九萬九千五百元團費，透過甲○○委由另家旅行社辦理出
    國，始得成行。返臺後，甲○○與丙○○、丁○○在臺中市西區調解委員會達成
    調解，約定甲○○應於九十二年三月三十一日前付清第一期款項二萬七千三百五
    十八元，餘款分期給付，惟甲○○僅支付第一期款之一萬七千三百五十八元，餘
    款分文未付，丙○○、丁○○復尋無其人，始悉受騙。
二、案經丙○○、丁○○委由朱元宏律師、蘇哲科律師、盧永和律師提起自訴。
    理  由
一、訊據被告甲○○固直承於右開時地向自訴人丙○○、丁○○招攬出國事宜，並收
    受計達十二萬七千三百五十八元旅遊款項，事後與自訴人二人達成調解，但僅支
    付一萬七千三百五十八元，餘款分文未付等情不諱，惟矢口否認有何詐欺取財犯
    行，辯稱：伊收受自訴人所交付之款項後，有轉交給前來臺灣收款之印尼地陪，
    事後該印尼地陪捲款潛逃，伊也找不到人，但伊不敢告訴自訴人，怕自訴人會懷
    疑伊侵占，只好騙他們說是印尼大盤商倒閉，事後伊也有再委託旅行社代辦出國
    事宜，自訴人也如期出國並返國，伊實無詐欺故意，至伊未依調解書所載內容付
    款，主要是因ＳＡＲＳ疫情導致饅頭生意一落千丈，有電話告訴自訴人丁○○，
    並非故意不還云云。惟查：右開被告如何主動至自訴人住處佯稱招攬出國，於自
    訴人交付支票時，被告並要求要將支票上平行線劃掉，於出國前自訴人屢屢找不
    到被告，最後找到被告時，被告卻佯稱其所代辦的旅行業者在巴里島的大盤商倒
    閉，曾會同警員及里長前往撬開該大盤商在臺灣公司之鐵門，並找到一百餘本護
    照等語，自訴人只好再付一筆九萬九千五百元之旅遊款項委託被告辦理出團，返
    國後與被告成立調解，但被告僅支付第一期之部分款項，其餘款項分文未付，被
    告舉家搬遷等事實，迭據自訴人丙○○、丁○○及其等代理人於本院調查、審理
    時指訴綦詳，復有卷附旅行業代收辦理出國規費證明單三份及臺中市西區調解委
    員會調解書一份為證。被告對於收受上開現金及即期支票二紙後，曾要求自訴人
    丙○○勿在支票劃上平行線，於當日兌領該二支票等情並不爭執，雖辯以：因為
    印尼方面當地地陪要求將平行線劃掉，伊才要求自訴人如此做，且印尼地陪拿了
    該款項後隨即捲款潛逃云云。然其所舉證人亦為旅行社業者乙○○於本院九十二
    年十一月三日審理時，具結後證稱：通常旅行業者在過年前辦出團時，都要收現
    金支票，即出發前能兌現的支票，通常業者都會這樣作，因為銀行在過年期間不
    營業，票據無法兌現，其他同行也是如此，但劃線部分伊等不會要求劃掉，主要
    是要求現金或即期支票即可，至於旅行社有否先向客人拿錢後直接交給地陪一事
    ，每家旅行社情形均不相同，在出團前伊等均會與當地地陪結清費用，有些國家
    的地陪會要求出團前就要結清，地陪的費用是用匯款方式，是否有地陪親自到臺
    灣來拿錢則不清楚，但付地陪團費時應該會拿收據，伊公司均採用匯款方式，因
    為有簽契約等詞綦詳。足見被告要求自訴人丙○○於上開即期支票上將平行線劃
    線部分刪除即有異於常情，而被告復直承於當日即兌領支票現款，且無法提供其
    將款項交予所謂之印尼當地地陪其真實姓名年籍供本院查證。證人乙○○雖證述
    有聽聞被告提及其先前代辦之自由行款項被印尼當地地陪取走云云，然其係轉述
    被告之說詞，並未親自見聞被告將款項交予印尼當地地陪之事，且證人乙○○前
    開已證述其公司均透過與國外地陪公司簽約，以匯款方式將款項匯入國外公司帳
    戶內，縱使當面交付款項也應當會拿取收據。然被告非但無法提供該印尼地陪年
    籍資料供查證，亦無法提出將款項交付該印尼地陪之收據或證明；且依被告所陳
    之前曾與該地陪接洽過二、三次，均透過臺灣地區旅行業者且都有拿收據等情，
    本案分三次向自訴人取款後隨即交予該印尼地陪；以被告自七十七年起從事旅行
    業者迄九十一年間長達十四年期間，已有相當豐富之經驗，而本次款項達十二萬
    七千三百五十八元之鉅，又係分三次取得並轉交該印尼地陪，其自無可能於本案
    均未向該印尼地陪拿取任何一次收據之理。再者，被告於九十二年三月五日與自
    訴人在臺中市西區調解委員會達成調解內容，亦明確載明：「．．．惟對造人（
    即被告）並未依照委託事宜辦理，且亦未將上開代辦旅遊費用全數交付於旅行社
    以購買機票、訂房等旅遊事宜，．．．」等情，足徵被告確實未將款項用於代辦
    自訴人出國事宜至明。而自訴人於出國前夕，遍尋被告不著，最後找到被告詢問
    出國事宜，被告復謊稱其所代辦的旅行業者在巴里島的大盤商倒閉，曾會同警員
    及里長前往撬開該大盤商在臺灣公司之鐵門，並找到一百餘本護照等情，為被告
    所是認；而被告與自訴人於九十二年三月五日成立調解後，約定被告應於九十二
    年三月三十一日支付第一期款項二萬七千三百五十八元，被告卻只支付一萬七千
    三百五十八元，其餘款項分文未付，亦未知會自訴人等人（被告雖供稱曾有打電
    話告知自訴人丁○○，然為其所否認，被告復無法舉證，而果被告確實有徵得自
    訴人丁○○同意延緩清償，何以自訴人丁○○無法找到被告行蹤，且於本院屢次
    依被告戶籍住所傳訊，被告均未到庭，經本院發佈通緝後，始為警緝獲到案，足
    見自訴人丁○○所指均無法找到被告本人係屬真實，被告陳稱曾徵得自訴人丁○○同意延緩清償云云顯無可採）；被告顯有利用自訴人過年向來有出國習慣，且
    均委其辦理之心態，而前往招攬出國事宜，於取得自訴人之信任及其等所交付之
    現款、即期支票後，當日隨即兌領花用，事後再飾詞謊稱上情，縱使達成調解亦
    無法依約按期履行，可見被告於招攬自訴人出國時，即陷於經濟不佳狀況，其有
    為自己不法所有之意圖甚明，被告前開辯解要無足取。至自訴人二度委請被告辦
    理出團事宜，為自訴人等人所不爭執，並經證人乙○○證述在卷，惟被告於本案
    首度招攬出國事宜時即已有詐欺之不法意圖及客觀事證，業如前述，縱使自訴人
    第二次委請被告辦理出國又返國，僅能證明被告該次未有詐欺犯行，自不影響本
    案前開認定，附此敘明。本件事證業臻明確，被告犯行至堪認定。
二、核被告所為，係犯刑法第三百三十九條第一項詐欺取財罪。被告利用同一詐欺行
    為，接續詐得自訴人所交付之財物，係本於單一犯意接續侵害同一法益，以實現
    一犯罪構成要件之單一行為，只論以單一詐欺取財罪。爰審酌被告利用其母親身
    為自訴人保姆之熟識關係，詐得其等財物，事後復未依調解內容將款項返還，導
    致自訴人等追索無著，詐得金額共計十二萬餘元，於本院審理時僅坦承部分犯行
    等一切情狀，量處如主文所示之刑，並諭知易科罰金之折算標準。末查，被告前
    未曾受有期徒刑以上刑之宣告，有臺灣高等法院被告全國前案紀錄表一紙在卷佐
    參，其係初犯，與自訴人本有熟識，並非毫無關係，犯後已與自訴人達成和解，
    自訴人復表不願再對被告主張任何民刑事責任，有和解書一份存卷可按，其經此
    偵審教訓，當益知戒慎而無再犯之虞，本院認前之宣告刑，以暫不執行為適當，
    爰並予宣告緩刑二年，以勵自新。
據上論斷，應依刑事訴訟法第三百四十三條、第二百九十九條第一項前段，刑法第三
百三十九條第一項、第四十一條第一項前段、第七十四條第一款，罰金罰鍰提高標準
條例第一條前段、第二條，判決如主文。
中      華      民      國      九十二      年    十一    月    十七    日
                                        審判長法  官  張靜琪
                                              法  官  王世華
                                              法  官  賴妙雲
右正本證明與原本無異。
如不服本判決，應於送達後十日內向本院提出上訴狀 （須附繕本） ，上訴於台灣高
法院台中分院。
                                              書記官
中      華      民      國      九十二      年    十一    月    十八    日
附錄論罪科刑法條
刑法第三百三十九條第一項
第  339 條  意圖為自己或第三人不法之所有，以詐術使人將本人或第三人之物交付
            ，處五年以下有期徒刑、拘役或科或併科一千元以下罰金。
            以前項方法得財產上不法之利益或使第三人得之者，亦同。
            前二項之未遂犯罰之。


司法院資訊處製作；財團法人民間司法改革基金會備份。
